臺灣新北地方法院三重簡易庭民事判決
　　　　　　　　　　　　　　　　　110年度重簡字第54號
原　　　告　　陳冠佑

被　　　告　　張貽媛
兼訴訟代理人　張哲彰
　
上列當事人間請求撤銷調解之訴事件，於民國110年10月29日言
詞辯論終結，本院判決如下：
    主  文
原告之訴駁回。
訴訟費用由原告負擔。
    事  實  及  理  由
一、原告起訴主張：其於民國109年8月17日8時38分許，駕駛車
    號MGE-6879號普重型機車，於行經新北市○○區○○路000
    00號前時，與被告張貽媛駕駛被告張哲彰所有車號EMH-8161
    號普重型機車發生擦撞，雙方均車損人傷。嗣新北市政府警
    察局道路交通事故初步分析研判表判定被告張貽媛無責。雙
    方因上開交通事故之損害賠償紛爭，即於109年12月9日在新
    北市新莊區調解委員會（下稱新莊調委會，由調解委員駱彩
    鳳調解）成立調解，約定由原告賠償被告張貽媛人傷新臺幣
    （下同）22,000元，賠償被告張哲彰車損30,000元，總共52
    ,000元，當場付款完畢，新莊調委會並作成調解筆錄（109
    年刑調字第2380號，下稱系爭調解），後經鈞院核定在案。
    然事故當日被告張貽媛曾說因為當時陽光太過刺眼沒注意到
    原告因此才撞上原告之機車，所以是被告張貽媛未注意前方
    路況致車禍發生，且成立調解當日被告張哲彰僅出示維修報
    價單，並只口述被告張貽媛之傷勢有骨折情形，但被告張貽
    媛事故時身上僅擦傷而無骨折，調解委員駱彩鳳雖然有向被
    告張哲彰說既沒有維修車輛也沒有提供醫院診斷證明等收據
    ，但並沒有依照規定停止調解，甚至對原告說「就算原告去
    申請鑑定，結果還是會跟現在一樣，不會有翻案機會」，加
    上被告張哲彰不斷威脅「要對原告提告」，讓原告心生恐懼
    ，在受脅迫下始與被告成立系爭調解。事後，被告張貽媛於
    109年12月16日提供給原告一張資訊不全的機車維修報價單
    ，被告張貽媛並表示上面的總金額僅是當初機車維修至能發
    動的花費。但實際該機車維修報價單上，卻含有非發動零件
    部位。且被告張貽媛當初是騎車到警局做筆錄，並非無法發
    動機車。又調解時被告張哲彰表示機車並無維修，則被告前
    後說詞不一，有詐欺之行為，故52,000元這個賠償金額是不
    實的，是原告因被詐欺、被脅迫所支出。為此，爰依鄉鎮市
    調解條例第29條第1項規定，請求撤銷系爭調解，並請求被
    告張貽媛應給付原告22,000元，被告張哲彰應給付原告30,0
    00元等事實。
二、被告則均求為判決駁回原告之訴，並辯稱：原告沒有投保強
    制險，也沒有任何保險。調解初始我們是主張原告應賠償10
    萬元，經過討價還價後以52,000元調解成立。調解時有給原
    告看修車的單據，調解委員也把我們請求的項目跟金額提示
    給原告，有念給他聽，醫療單據也有在現場。當時受損機車
    車沒有修的原因，是保險公司人員看過後才會去修，被告在
    等調解結果才要決定是要修還是要賣掉。當時原告願意跟我
    調解，剛開始是願意出5萬元，後來議價變成52,000元成立
    調解，隔一個禮拜原告才又跑去新莊調委會，要求被告退錢
    。另被告並沒有說不調解就要告原告，只是講話大聲而已，
    沒有威脅原告之意，被告只是提出當事人資料登記聯單給原
    告看，上面有寫說若不協調，可以提出刑事告訴或民事賠償
    訴訟，原告聽了就說被告恐嚇他、威脅他。另調解委員沒有
    說鑑定結果也會跟現在一樣，調解委員是說如果要鑑定，請
    自行去鑑定。被告認為被告張貽媛並沒有過失責任，所以認
    為沒有鑑定之必要，解委員也有問原告，原告也不願意鑑定
    。調解委員是有說，鑑定的結果不會差太多，因為是一群鑑
    定委員一起做鑑定等語。
三、按「因當事人聲請而成立之民事調解，經法院核定後有無效
    或得撤銷之原因者，當事人得向原核定法院提起宣告調解無
    效或撤銷調解之訴。....。前二項規定，當事人應於法院核
    定之調解書送達後三十日內為之。」鄉鎮市調解條例第29條
    第1項、第3項分別定有明文。本件兩造於109年12月9日在新
    莊調委會成立之系爭調解，業經該調委會送請本院審核，經
    本院以110年度重核字第54號受理並審核後，於110年1月11
    日核定，此經本院依職權調取上開卷宗核閱屬實，雖原告於
    本院核定前之110年1月6日即提起本件訴訟，然系爭調解經
    本院核定，程序上已補正，並無欠缺，先予敘明。
四、另按鄉鎮市調解條例所規定之民事調解，係調解機關就當事
    人間發生爭議之法律關係，勸導兩造相互讓步而為終止爭執
    之合意，以避免訴訟程序，本質上具有民法上和解契約之效
    力，故當事人主張依鄉鎮市調解條例所規定之民事調解，有
    得撤銷之原因而提起撤銷調解之訴時，即應類推適用民法上
    之和解所規定得撤銷之情況加以判斷是否具備。而前開調解
    所謂得撤銷之原因，係指調解有實體法上所規定之得撤銷原
    因，諸如：被詐欺、被脅迫或出於錯誤等情形，始足當之。
    至於主張調解有無效或得撤銷原因之原告，就此有利於己之
    事實，依民事訴訟法第277條前段規定：「當事人主張有利
    於己之事實者，就其事實有舉證之責任。」應負舉證之責任
    。再按「民法第九十二條第一項前段規定，因被詐欺或被脅
    迫而為意思表示者，表意人得撤銷其意思表示。所謂因被脅
    迫而為意思表示，係指因相對人或第三人以不法危害之言語
    或舉動加諸表意人，使其心生恐怖，致為意思表示而言。
    當事人主張其意思表示係因被詐欺或脅迫而為之者，應就其
    被詐欺或被脅迫之事實，負舉證之責任（本院二十一年上字
    第二０一二號判例參照）。」（最高法院95年度台上字第29
    48號判決要旨參照），故表意人亦應就被詐欺、被脅迫而為
    意思表示之事實，負舉證責任，而除須舉證有被詐欺、被脅
    迫之對方不法行為外，尚須證明表意人係因該詐欺、脅迫行
    為而發生陷於錯誤或恐怖致為意思表示之因果關係，如表意
    人係基於其他利益考量而非因被詐欺致陷於錯誤或被脅迫行
    為致心理受強烈壓制不自由而為意思表示，概非上開規定立
    法意旨所欲保護之對象。本件原告主張之前揭系爭調解具有
    得撤銷之原因，無非係以：「然事故當日被告張貽媛曾說因
    為當時陽光太過刺眼沒注意到原告因此才撞上原告之機車，
    所以是被告張貽媛未注意前方路況致車禍發生，且成立調解
    當日被告張哲彰僅出示維修報價單，並只口述被告張貽媛之
    傷勢有骨折情形，但被告張貽媛事故時身上僅擦傷而無骨折
    ，調解委員駱彩鳳雖然有向被告張哲彰說既沒有維修車輛也
    沒有提供醫院診斷證明等收據，但並沒有依照規定停止調解
    ，甚至對原告說『就算原告去申請鑑定，結果還是會跟現在
    一樣，不會有翻案機會』，加上被告張哲彰不斷威脅『要對
    原告提告』，讓原告心生恐懼，在受脅迫下始與被告成立系
    爭調解。事後，被告張貽媛於109年12月16日提供給原告一
    張資訊不全的機車維修報價單，被告張貽媛並表示上面的總
    金額僅是當初機車維修至能發動的花費。但實際該機車維修
    報價單上，卻含有非發動零件部位。且被告張貽媛當初是騎
    車到警局做筆錄，並非無法發動機車。又調解時被告張哲彰
    表示機車並無維修，則被告前後說詞不一，有詐欺之行為，
    故52,000元這個賠償金額是不實的，是原告因被詐欺、被脅
    迫所支出」等情為其主要論據。然此均為被告所否認，並以
    前揭情詞置辯。經查：本院依原告聲請傳喚證人即調解委員
    駱彩鳳及原告母親游雅惠，詢問調解時之情況，證人游雅惠
    雖證稱：「我剛去調解的時候，證人駱彩鳳說要張先生提出
    修車單據，張先生說修車半年還沒有修，證人駱就威脅我兒
    子，說你現在不調解的話，聲請鑑定還是會輸，再到法院會
    判更多的錢，再來張先生說如果我們不賠錢的話就要告我們
    。因為駱小姐、張先生一直威脅，我們才會同意調解。調解
    的時候，駱小姐有跟張先生在調解室外面講，講了很久才又
    進來調解室。」等語，然證人駱彩鳳則庭具結證稱：「..
    . .我進入第六調解室，被告及被告的太太坐我左邊，原告
    及原告的媽媽坐我右邊，因為車損跟人傷來調解，有拿出單
    子，我有看到修車單據，希望分別材料及工資，原告沒有看
    過修車單，原告就調解金額就有爭議，被告的口氣就比較急
    ，我就說雙方如果有爭議就去提鑑定報告，請原告去鑑定需
    費3000元，原告可能不想去聲請鑑定，後來又針對理賠一直
    有爭議...。」「我們不會講『就算去聲請鑑定結果還是跟
    現在一樣，不會有翻案的機會』這麼清楚，只是說鑑定後的
    結果不會和初步研判表差距太大，我有看過警局的初步研判
    表，被告張先生方面沒有肇責，原告有肇責。」等情，核與
    被告所述「調解委員沒有說鑑定結果也會跟現在一樣，調解
    委員是說如果要鑑定，請自行去鑑定。被告認為被告張貽媛
    並沒有過失責任，所以認為沒有鑑定之必要，解委員也有問
    原告，原告也不願意鑑定。調解委員是有說，鑑定的結果不
    會差太多，因為是一群鑑定委員一起做鑑定」等情大致相符
    。本院另認該調解委員於調解時，本即可提供調解經驗供當
    事人參酌，其提供之建議或調解條件，並無拘束當事人之強
    制效力，原告是否採納作為調解成立之條件，本可出於自由
    意志判斷之，其若最終予以採納，非必然可認係被詐欺或被
    告脅迫而為；再者，人民有訴訟權，為憲法第16條所明定，
    旨在確保人民有依法定程序提起訴訟及受公平審判之權利，
    被告既無向原告表示將加害原告之生命、身體、自由、名譽
    、財產等恐嚇之情事，故縱使被告曾於調解過程中稱「要對
    原告提告」，亦為被告訴訟權之正當行使方式，顯非對原告
    構成恐嚇或脅迫，縱原告主觀情感上認因而遭恐嚇或脅迫，
    亦非法律上所稱之恐嚇或脅迫，原告不得以此作為得請求撤
    銷系爭調解之事由。此外，系爭調解為調解委員與兩造當事
    人確認後方簽立，原告本有充足時間決定是否繼續參與調解
    程序及是否同意系爭調解之內容，且調解時原告既明瞭、記
    憶事故當日被告張貽媛曾說因為當時陽光太過刺眼沒注意到
    原告機車及被告張貽媛身上僅擦傷無骨折等情，而仍於調解
    時基於自由意志與被告成立系爭調解，同意賠償被告52,000
    元，於當場付訖後，再於系爭調解上簽名表示同意，更可認
    系爭調解係原告參酌調解委員提供的意見，合併審酌自身利
    弊得失後所簽立，無得撤銷之事由存在。
五、綜上所述，本院無從認定系爭調解具有法律所定得撤銷之原
    因，則原告依鄉鎮市調解條例第29條第1項之規定，請求撤
    銷系爭調解，並請求被告張貽媛應給付原告22,000元，被告
    張哲彰應給付原告30,000元，均無理由，應予駁回。
六、本件事證已臻明確，兩造其餘攻擊防禦方法及所提之證據，
    核與判決結果無影響，毋庸再予一一論述，附此敘明。
中    華    民    國   110    年    11    月    24    日
                      法  官  趙義德
以上正本係照原本作成。
如不服本判決，應於送達後20日內，向本院提出上訴狀並表明上
訴理由，如於本判決宣示後送達前提起上訴者，應於判決送達後
20日內補提上訴理由書（須附繕本）。
中    華    民    國   110    年    11    月    24    日
                      書記官  張裕昌